臺灣高雄地方法院刑事判決　　　　　　　110年度訴字第683號
公　訴　人　臺灣高雄地方檢察署檢察官
被　　　告　黃思淵



上列被告因傷害等案件，經檢察官追加起訴（110 年度偵字第85
78號），本院判決如下：
    主  文
戊○○共同犯剝奪他人行動自由罪，處有期徒刑陸月，如易科罰
金，以新臺幣壹仟元折算壹日。
    事  實
一、丁○○（民國110 年7 月10日歿，由本院另為不受理判決）
    前因債務糾紛，於109 年6 月7 日上午10時30分許在高雄市
    ○○區○○路0 號之富生診所內，毆打丙○○（已歿）頭部
    、上臂等處（丁○○所涉傷害等部分，先由臺灣高雄地方檢
    察署《下稱高雄地檢署》檢察官提起公訴，經本院以110 年
    6 月30日110 年度簡字第1819號簡易判決處刑確定）。詎丁○○復駕駛車牌號碼0000-00 自用小客車搭載戊○○、甲○○（無證據證明有犯意聯絡，且未經檢察官起訴），尾隨騎
    乘機車之丙○○至高雄市苓雅區正義路308 巷口，竟與戊○○共同基於剝奪他人行動自由之犯意聯絡，於109 年6 月7
    日上午10時40分許，由戊○○強搶丙○○之機車鑰匙，再推
    、拉丙○○上車，造成丙○○右腳踝挫傷，丁○○旋即駕駛
    上開車輛前往高雄九龍殯儀館，抵達後丁○○與甲○○下車
    祭拜，戊○○則在車上看守丙○○，待丁○○、甲○○祭拜
    完畢，再由丁○○駕車前往高雄市大樹區某處，途中丁○○
    在車上徒手毆打丙○○嘴巴，戊○○則以拳頭毆打丙○○臉
    部，致其受有臉挫傷傷害，至同日下午5 時40分許，始將丙○○載至高雄市苓雅區正義路308 巷口附近令其自行離去，
    而共同以上開強暴手段，剝奪丙○○之行動自由約7 小時。
二、案經丙○○訴由高雄地檢署檢察官偵查追加起訴。
    理  由
一、證據能力之判斷─本判決參考司法院「刑事判決精簡原則」
    製作。下列所引用之證據，檢察官、被告戊○○（下稱被告
    ）均同意有證據能力（本院110 年度訴字第683 號《下稱訴
    字卷》第58頁），爰不另贅述，以符合判決精簡原則之要求
    ，合先敘明。
二、認定事實所憑證據及理由─
    訊據被告固坦認於上開時間、地點，與同案被告丁○○及告
    訴人丙○○、證人甲○○一同駕車約7 小時等情，惟否認有
    何妨害自由犯行，辯稱：我沒有出手毆打告訴人丙○○，也
    沒有限制其行動自由，告訴人丙○○是自願開門上車，如果
    她要下車我根本欄不住她云云。經查：
  ㈠同案被告丁○○（110 年7 月10日歿）前因債務糾紛，於10
    9 年6 月7 日上午10時30分許在高雄市○○區○○路0 號之
    富生診所內，毆打告訴人丙○○（已歿）頭部、上臂等處（
    同案被告丁○○所涉傷害等部分，先經臺灣高雄地方檢察署
    《下稱高雄地檢署》檢察官提起公訴，由本院以110 年6 月
    30日110 年度簡字第1819號簡易判決處刑確定）。詎同案被
    告丁○○復駕駛車牌號碼0000-00 自用小客車搭載戊○○、
    甲○○，尾隨騎乘機車之丙○○至高雄市苓雅區正義路308
    巷口讓告訴人丙○○上車，同案被告丁○○旋即駕駛上開車
    輛前往高雄九龍殯儀館，再到高雄市大樹區某處，至同日下
    午5 時40分許，始將告訴人丙○○載至高雄市苓雅區正義路
    308 巷口附近令其自行離去，歷經約7 小時等事實，業經被
    告坦承在卷（高雄地檢署109 年度他字第6366號卷《下稱他
    卷》第35-37 頁、訴字卷第25頁），並由證人即告訴人丙○○於警詢及偵查結證明確（高雄市政府警察局三民第二分局
    高市警三二分偵字第10972462000 號卷《下稱警一卷》第7-
    8 頁、高雄地檢署109 年度偵字第14939 號《下稱偵一卷》
    第47-48 頁、高雄市政府警察局三民第二分局高市警三二分
    偵字第10973510700 號卷《下稱警二卷》第11-1 3頁、他卷
    第51-53 頁），證人甲○○於偵訊及本院審理中、證人即同
    案被告丁○○警詢及偵查中證述明確（警一卷第3-6 頁、警
    二卷第3-6 頁、他卷第49-51 、79-80 頁、109 年度偵緝字
    第1150號《下稱偵二卷》第21-23 、55-57 頁、訴字卷第59
    -64 頁），且有義大醫療財團法人義大醫院診斷證明書（警
    一卷第9 頁）、告訴人丙○○指認同案被告丁○○、被告相
    片影像資料查詢結果（警二卷第15-17 頁）、車輛詳細資料
    報表（警二卷第19頁）、告訴人丙○○與被告LINE對話紀錄
    翻拍照片（他卷第57-67 頁）、本院110 年度簡字第1819號
    刑事判決（110 年度審訴字第343 號卷第57-59 頁）等在卷
    可稽，此部分事實，首堪認定。
  ㈡被告雖以前詞辯解，然：
  ⒈證人即告訴人丙○○於警詢及偵查中證述：同案被告丁○○
    於109 年6 月7 日上午10時30分許，先在高雄市○○區○○
    路0號富生診所內徒手毆打我受傷後（同案被告丁○○此部
    分業據本院判處罪刑確定），我就騎乘機車離開富生診所，
    行經至苓雅區正義路308巷口，同案被告丁○○在當日上午
    10時40分左右駕駛車牌號碼0000-00號自小客車尾隨我，我
    停車整理物品時，被告下車搶我機車鑰匙並徒手推擠我進入
    上開車輛內，我右腳踝因而受傷，上車後由同案被告丁○○
    駕車，被告在後座看顧我，車上還有證人甲○○（綽號阿寶
    ）在，被告與同案被告丁○○途中在車上有徒手毆打我臉部
    ，之後同案被告丁○○駕車至高雄九龍殯儀館附近路旁停車
    ，同案被告丁○○、證人甲○○就下車，被告則在車上看著
    我，同案被告丁○○、證人甲○○上車後，載我到高雄市苓
    雅區正義路308巷口附近放我下車等語（警二卷第12頁、他
    卷第51、52頁）。
  ⒉證人甲○○於偵查中及本院審理時具結證稱：我在109 年6
    月7 日到富生診所遇到同案被告丁○○，他向我表示他奶奶
    過世，所以我跟他一起去高雄殯儀館祭拜。我坐在同案被告
    丁○○駕駛的車副駕駛座，被告坐在後面，同案被告丁○○
    、被告看到告訴人丙○○在路邊停車，被告下車將告訴人丙○○的機車鑰匙拔掉，將她推到車後座，被告在車上用拳頭
    毆打告訴人丙○○的臉，同案被告丁○○則出手打告訴人丙○○的嘴巴，我叫他們不要再打了，後來我們抵達高雄殯儀
    館後，我和同案被告丁○○下車祭拜，被告與告訴人丙○○
    則在上開車輛後座，由被告看著告訴人，之後我們一行人又
    開車去高雄市大樹區，約7 小時後就把告訴人丙○○載到原
    來載告訴人上車的富生診所附近，讓她離開等語（他卷第
    79-80頁、訴字卷第59-63 頁）。
  ⒊證人即同案被告丁○○於警詢及偵查中證稱：109 年6 月7
    日上午10時40分許，我駕駛車牌號碼0000-00 號自小客車載
    被告、證人甲○○，見告訴人丙○○騎車停在高雄市三民區
    富生診所附近路邊，被告下車推、拉告訴人丙○○上車，我
    先駕駛上開車輛先前往高雄市殯儀館，證人甲○○坐在副駕
    駛座要陪我去殯儀館祭拜，被告、告訴人丙○○坐在後座，
    被告在車上有出手毆打告訴人丙○○，我也有動手打告訴人
    丙○○的嘴巴，到了高雄殯儀館後，我跟證人甲○○一起下
    車祭拜，被告跟告訴人丙○○在車上，祭拜結束後，我跟被
    告、證人甲○○與告訴人丙○○一同前往高雄市大樹區某處
    ，後來在下午某時，我將告訴人丙○○送至富生診所附近讓
    她自行離開等語（警卷第3-6頁、他卷第49-51頁）。
  ⒋證人之證詞，屬供述證據之一種，而供述證據具有其特殊性
    ，與物證或文書證據具有客觀性及不變性並不相同，蓋人類
    對於事物之注意及觀察，有其能力上之限制，未必如攝影機
    或照相機般，對所發生或經歷之事實能機械式無誤地捕捉，
    亦未必能洞悉事物發生過程之每一細節及全貌，且常人對於
    過往事物之記憶，隨時日之間隔而漸趨模糊或失真，自難期
    其如錄影重播般地將過往事物之原貌完全呈現。此外，因個
    人教育程度、生活經驗、語言習慣之不同，其表達意思之能
    力與方式，亦易產生差異。故供述證據每因個人觀察角度、
    記憶能力、表達能力、誠實意願、嚴謹程度及利害關係之不
    同，而有對相同事物異其供述之情形發生，是以證人之陳述
    有部分前後不符，或相互間有所歧異時，究竟何者為可採，
    法院仍得本其自由心證予以斟酌，非謂一有不符或矛盾，即
    應認其全部均為不可採信；尤其關於行為動機、手段及結果
    等之細節方面，證人之證言，有時亦予渲染之可能；然其基
    本事實之陳述，若果與真實性無礙時，則仍非不得予以採信
    （最高法院95年度台上字第3132號判決意旨參照）。本件證
    人即告訴人丙○○自警詢、偵查指訴：伊遭被告強拔機車鑰
    匙後，推、拉上車載至高雄殯儀館後，再到富生診所附近讓
    伊自行離去，伊在車上遭被告、同案被告丁○○毆打臉部等
    主要事實與歷程之陳述一致，且與證人甲○○、同案被告丁○○之上開證述相符，足以補強、印證證人即告訴人丙○○
    之證述可採。堪認被告與同案被告丁○○共同以推、拉令告
    訴人丙○○上車，並以毆打等強暴手段，使告訴人丙○○不
    敢擅離。又證人甲○○於本院審理時證稱：當時告訴人丙○○待在車上約7小時等語（訴字卷第63頁），與被告供述：
    當時告訴人丙○○上車到他下車離去歷時約7小時等語（他
    卷第36頁），衡酌告訴人丙○○為孤身女子，前遭同案被告
    丁○○毆打臉部後（經另案判處罪刑），再度遭被告推、拉
    上車，並隨即遭到被告及同案被告丁○○毆打，其懼怖感不
    難體察，且其唯恐提出離去之要求，將遭到更嚴厲、苛酷之
    對待，任被告及同案被告丁○○擺佈而不敢逃離，亦無從對
    外求救，而受被告及同案被告丁○○之強暴手段所迫，而非
    基於其自由之意願，其已喪失行動自由無疑，被告及同案被
    告丁○○顯係以強暴手段剝奪告訴人丙○○之行動自由，且
    歷時達7小時之久。是應認被告與同案被告丁○○共同以強
    暴手段，剝奪告訴人丙○○行動自由，共計7小時之事實明
    確。
  ⒌至於被告辯稱當天是告訴人丙○○自己上車云云，惟被告犯
    行業經本院說明如前外，以告訴人丙○○甫於當日上午10時
    30分許遭同案被告丁○○徒手毆打之狀態，僅相隔約10分鐘
    （同日上午10時40分許）再遇到被告及同案被告丁○○等人
    ，衡情當避之唯恐不及，豈有可能主動上車之理，被告此部
    分辯解，顯然違背常情，難以採信。
  ⒍另被告辯稱本案係因告訴人丙○○及同案被告丁○○向伊借
    貸不成而挾怨報復故意為虛偽陳述，且告訴人丙○○還有傳
    傳訊息給伊要求聯繫云云，然被告上開犯行，除有告訴人丙○○及同案被告丁○○證述外，尚有證人甲○○之證述可資
    認定，且被告此部分辯解並未提出任何足資釋明之依據，況
    被告提出之通聯及簡訊資料無從說明告訴人丙○○聯繫被告
    之緣由為何，被告此部分辯解，亦無足採。
  ㈢綜上所述，被告犯行事證明確，堪以認定，應予依法論科。
三、論罪科刑─
  ㈠按刑法第302 條第1 項之剝奪他人行動自由罪，以私行拘禁
    或其他以其他非法方法剝奪他人之行動自由為要件，所謂非
    法方法當包含強暴、脅迫、恐嚇足以剝奪他人行動自由之情
    形在內。故剝奪他人行動自由所實施之非法方法，縱與刑法
    第277 條第1 項傷害罪、第304 條強制罪、第305 條恐嚇危
    害安全罪之情形相合，仍應視為剝奪他人行動自由之部分行
    為，不應再論以傷害、強制、恐嚇危害安全罪。又以其他方
    法剝奪人之行動自由，係指私行拘禁以外，非法拘束他人身
    體，使其行動不能自由者而言。查被告搶走告訴人丙○○之
    機車鑰匙後，再以推、拉之方式強制告訴人丙○○上車，並
    與同案被告丁○○一同毆打傷害告訴人丙○○，不令其離去
    ，乃以強暴之方式剝奪行動自由。該犯罪期間、地點及方式
    未達私行拘禁之要件，且因該傷害、強制均屬剝奪行動自由
    之強暴手段，不另論罪。
  ㈡次按以自己犯罪之意思而參與犯罪構成要件行為之實施者，
    均為共同正犯，其意思聯絡並不限於事前有所謀議，僅於行
    為當時有共同犯意聯絡者，亦屬之。且其表示之方法，不以
    明示通謀為必要，即相互間有默示之合致，亦無不可。共同
    正犯間，非僅就其自己實施之行為負其責任，並在犯意聯絡
    之範圍內，對於他共同正犯所實施之行為，亦應共同負責（
    最高法院25年上字第2253號、32年上字第1905號、73年臺上
    字第2364號判例意旨參照）。又共同正犯，係共同實施犯罪
    行為之人，在共同意思範圍內，各自分擔犯罪行為之一部，
    相互利用他人之行為，以達其犯罪之目的，其成立不以全體
    均參與實施犯罪構成要件之行為為要件；參與犯罪構成要件
    之行為者，固為共同正犯；以自己共同犯罪之意思，參與犯
    罪構成要件以外之行為，或以自己共同犯罪之意思，事前同
    謀，而由其中一部分人實行犯罪之行為者，亦均應認為共同
    正犯，使之對於全部行為所發生之結果，負其責任（最高法
    院92年台上字第2824號判例意旨參照）。查被告、同案被告
    丁○○有犯意聯絡、行為分擔，應論以共同正犯。
  ㈢核被告所為，係犯刑法第302 條第1 項之剝奪他人行動自由
    罪。被告所為傷害、強制均屬剝奪行動自由之強暴手段，不
    另論罪，公訴意旨認被告之傷害於妨害自由犯行，應予分論
    併罰，容有未恰，併予敘明。又被告與同案被告丁○○具有
    犯意聯絡或行為分擔，應論以共同正犯。
  ㈣量刑依據：
    爰以行為人之責任為基礎，審酌被告與同案被告丁○○共同
    以強暴方式使告訴人丙○○上車，並且在車上毆打告訴人丙○○，剝奪其行動自由時間長達7 小時始釋放，足見被告目
    無法紀，嚴重危害社會治安。被告有妨害風化、妨害自由、
    竊盜等前科，此有臺灣高等法院被告前案記錄表在卷可稽，
    素行不良。兼衡被告自述教育程度高職畢業、從事漁、農業
    、罹患心臟病之健康情形、育有一名未成年子女（現與生母
    同住），及其犯罪動機、犯罪時所受刺激、犯罪情節、手段
    、品行、智識程度、生活狀況等一切情狀，量處如主文所示
    之刑，並諭知如易科罰金，以新臺幣1,000 元折算1 日。
據上論斷，應依刑事訴訟法第299 條第1 項前段，判決如主文。
本案經檢察官乙○○追加起訴，檢察官劉淑慧到庭執行職務。
中    華    民    國   111    年    1     月    11    日
                  刑事第一庭  審判長法  官  莊珮君
                                    法  官  侯弘偉
                                    法  官  賴建旭                  
以上正本證明與原本無異。
如不服本判決應於收受送達後20日內向本院提出上訴書狀，並應
敘述具體理由；如未敘述上訴理由者，應於上訴期間屆滿後20日
內向本院補提理由書（均須按他造當事人之人數附繕本）「切勿
逕送上級法院」。 
因疫情而遲誤不變期間，得向法院聲請回復原狀。
中    華    民    國   111    年    1     月    11    日
                                    書記官  陳雅惠
附錄本案論罪科刑法條
中華民國刑法第302條
私行拘禁或以其他非法方法，剝奪人之行動自由者，處5 年以下
有期徒刑、拘役或9 千元以下罰金。
因而致人於死者，處無期徒刑或7 年以上有期徒刑；致重傷者，
處3 年以上10年以下有期徒刑。
第1 項之未遂犯罰之。